【裁判字號】    98,訴,183
【裁判日期】    980706
【裁判案由】    毒品危害防制條例
【裁判全文】
臺灣士林地方法院刑事判決               98年度訴字第183號
公  訴  人  臺灣士林地方法院檢察署檢察官
被      告  甲○○
上列被告因毒品危害防制條例案件，經檢察官提起公訴（98年度
毒偵字第524 號），本院判決如下：
    主  文
甲○○無罪。
    理  由
一、本件公訴意旨略以：被告甲○○前因施用毒品案件，經法院
    裁定送觀察、勒戒後，認無繼續施用毒品之傾向，於民國90
    年12月4日釋放出所，並經本署檢察官以90年度毒偵字第183
    6號為不起訴處分確定。再因施用毒品案件，經依法院裁定
    送勒戒處所觀察、勒戒後，認有繼續施用毒品之傾向，經依
    法院裁定令入戒治處所施以強制戒治，並經臺灣板橋地方法
    院檢察署檢察官以92年度毒偵緝字第556號提起公訴，戒治
    部分於93年1月9日因毒品危害防制條例修正而釋放，起訴部
    分則經臺灣板橋地方法院於93年3月29日，以93年度訴字第
    16號判處有期徒刑7月確定，於94年7月11日執行完畢；又因
    施用毒品案件，經最高法院於94年12月22日以94臺上字第72
    68號判處有期徒刑9月確定，甫於96年4月23日執行完畢。另
    因施用毒品案件，經本署檢察官於97年3月3日以96年度毒偵
    字第1964號為緩起訴處分確定，並付保護管束。詎被告於保
    護管束中，猶不知悔改，復基於施用第一級毒品海洛因之犯
    意，於98年2月18日為警採尿往前回溯5日內之某時，在不詳
    處所，以不詳之方法，施用第一級毒品海洛因，嗣其於98年
    2 月18日至本署採尿送驗後，結果呈嗎啡陽性反應，始知上
    情。因認被告涉犯毒品危害防制條例第10條第1項之施用第
    一級毒品罪。
二、檢察官認被告涉嫌施用第一級毒品之犯行，係以被告之尿液
    檢體監管紀錄表、尿液檢驗報告呈嗎啡之陽性反應，為其論
    據，訊之被告堅詞否認施用第一級毒品海洛因之犯行，辯稱
    其左手截肢，於96年起即前往醫院拿取嗎啡錠治療。於98年
    2月18日採尿前，亦前往中興醫院就醫拿取嗎啡錠，並立即
    服用，並提出臺北市立聯合醫院（中興院區）之藥袋，以附
    其說。
三、按犯罪事實應依證據認定之，無證據不得認定其犯罪事實；
    又不能證明被告犯罪者，應諭知無罪之判決，刑事訟訴法第
    154條第2項、第301條第1項分別定有明文。次按認定犯罪事
    實所憑之證據，無論直接或間接證據，其為訴訟上之證明，
    須達於通常一般之人均不致有所懷疑，而得確信其為真實之
    程度者，始得據為有罪之認定，倘其證明尚未達到此一程度
    ，而有合理之懷疑存在時，尚難為有罪之認定基礎，最高法
    院76年臺上字第4986號著有判例可資參照。經查：
１、被告係於98年2 月18日16時35分至45分許，至臺灣士林地方
    法院檢察署採尿，有被告之尿液檢體監管紀錄表及受保護管
    束人採尿具結書在卷可稽，被告之尿液檢驗結果呈嗎啡陽性
    反應（濃度914ng/ml），亦有濫用藥物檢驗報告在卷可稽。
２、被告左上肢幻肢痛、頑固性疼痛，使用嗎啡治療，有臺北市
    立聯合醫院98年6月19日函可稽（本院98年度訴字第183號卷
    ─下稱訴字卷，第23頁），被告於98年2月4日及同年月18日
    均經醫師開立處方Morphine（10mg），每8 小時服用2 錠，
    14日之用量，全部84錠，有臺北市立聯合醫院之門診醫令影
    本（訴字卷第24頁）及被告提出之藥袋（98年度審訴字第
    388 號卷─下稱審訴卷，第20頁）可按，堪認被告確經醫院
    開立嗎啡藥物治療。
３、依被告提供之藥袋（審訴卷第20頁），被告於98年2月18日
    上午9時57分領得嗎啡84錠，被告供稱領藥後立即服用，嗣
    於同日下午16時35分至45分許採尿，而驗出濃度914ng/ml
    之嗎啡陽性反應，依法務部法醫研究所98年6月25日法醫毒
    字第0980003030號函稱：依據文獻報導：嗎啡經由人體服用
    之後會迅速被吸收，在肝臟內進行首度代謝作用。其主要的
    代謝反應是與尿甘酸進行共軛反應而生成morphine-3-glucu
    ronide和morphine-6-glucuronide。嗎啡使用後，24小時內
    有90% 從尿液中排出體外。．．．．依來文所述被告於上午
    約9 時57分許服用Morphine10mg2 錠，該被告之嗎啡914ng/
    ml陽性反應應可視為醫療用藥所致。有上開函件附卷可考（
    訴字卷第25頁），是被告尿液之嗎啡陽性反應，並不排除係
    服用嗎啡藥錠所致。
４、雖法務部法醫研究所上開函件復稱：對於尿液中鴉片來源研
    判，除了依據尿液中嗎啡與可待因濃度外，最好能佐以輔助
    資料，例如海洛因毒品的查緝、受檢者身體上是否有施用毒
    品之針孔，是否伴有明顯之戒斷證症狀等臨床表徵才能客觀
    的綜合研判等語。惟查被告係受保護管束人定期採檢尿液而
    發現尿液中之嗎啡陽性反應，並未遭查獲任何毒品海洛因；
    又被告係於98年2月18日採尿，當時被告身上是否有注射毒
    品之針孔並無相關之記錄文書，亦不適以本院審理時被告身
    體之勘驗結果，作為被告於98年2月18日採尿時是否施用毒
    品海洛因之論斷依據，而迄本院審理時亦無法知悉被告採尿
    當時是否有戒斷症狀，是尚無證據足資憑斷被告於98年2月
    18日往前回溯5日有施用毒品海洛因之客觀情狀，是既無相
    關之證據資料足供判斷被告非僅服用嗎啡藥錠，而係另基於
    施用毒品海洛因之犯意施用毒品，即應為有利於被告之認定
    。
５、綜上，被告既因醫療之目的服用醫師開立之嗎啡藥劑處方，
    致尿液有嗎啡陽性，即非基於施用第一級毒品之犯意，此外
    亦查無其他之證據堪認被告故意施用毒品海洛因，被告既欠
    缺犯罪之主觀不法構成要件，即應為無罪之諭知。
據上論斷，應依刑事訴訟法第301條第1項前段，判決如主文。
本案經檢察官簡志龍到庭執行職務
中    華    民    國    98    年    7    月    6    日
                  刑事第三庭審判長法  官
                                  法  官
                                  法  官
以上正本證明與原本無異。
如不服本判決應於收受判決後10日內向本院提出上訴書狀，並應
應敘述具體理由。其未敘述上訴理由者，應於上訴期間屆滿後20
日內向本院補提理由書(均須按他造當事人之人數附繕本)「切勿
逕送上級法院」。
                            書記官  蘇彥宇
中    華    民    國    98    年    7     月        日


司法院資訊處製作；財團法人民間司法改革基金會備份。
